臺灣高雄地方法院刑事判決　　　　　　　　　　　　九十一年度交訴字第一六九號
　　公　訴　人　臺灣高雄地方法院檢察署檢察官
　　被　　　告　甲○○
右列被告因過失致死案件，經檢察官提起公訴（九十一年度偵字第三０八號），本院
判決如左：
    主  文
甲○○從事業務之人，因業務上之過失致人於死，處有期徒刑壹年。緩刑年。
    事  實
一、甲○○領有職業聯結車駕駛執照，受僱於祥暉交通有限公司擔任駕駛營業貨運曳
    引車之司機，係從事駕駛業務之人，於民國九十年十二月二十三日上午七時十五
    分許，駕駛後方曳引車牌號碼ＹＷ─七二號營業半拖車之車牌號碼九Ｊ─二六八
    號營業貨運曳引車，沿高雄縣路竹鄉○○路由東往西方向行駛，行經該路與同鄉
    ○○路之交岔路口，並在該交岔路口處欲右轉至中山路時，當時於甲○○所駕駛
    之車牌號碼九Ｊ─二六八號營業貨運曳引車及其曳引車牌號碼ＹＷ─七二號營業
    半拖車之右方，適有由李添求所騎乘、與上開甲○○所駕駛之營業貨運曳引車及
    曳引之營業半拖車同向而直行於高雄縣路竹鄉○○路之車牌號碼ＶＸＦ─一二六
    號機車，則甲○○本應注意行駛至交岔路口，轉彎車應讓直行車先行，且應注意
    其所駕之車與併行之李添求所騎機車間之間隔，並隨時採取必要之安全措施，而
    當時天候晴，日間自然光線充足，路面乾燥無缺陷，無障礙物，視距良好，且依
    其智識、能力並無不能注意之情事，竟疏未注意轉彎車應讓直行車先行，以及疏
    未注意併行之間隔，而未採取適當、必要之閃避等安全措施，冒然於上開交岔路
    口處右轉，致甲○○駕駛之車牌號碼九Ｊ─二六八號營業貨運曳引車後方所曳引
    之車牌號碼ＹＷ─七二號營業半拖車之右後翼子板，擦撞李添求所騎乘機車之左
    手處機車把手，致李添求繼而倒地而受有左頰部挫傷、左脅下挫傷、左上肢粉碎
    性骨折等多處外傷，於送醫途中即因出血性休克而死亡。甲○○於肇事後，於犯
    罪未被發覺前，即下車打一一０電話報案及一一九電話呼叫救護車，並向據報前
    往現場處理之警員主動承認肇事自首而願接受裁判。
二、案經高雄縣警察局湖內分局報請臺灣高雄地方法院檢察署檢察官偵查起訴。
      理  由
一、訊據被告甲○○對於右揭事實迭於警訊、偵訊及本院審理時均坦白承認，核與被
    害人甲○○之女乙○○於警訊、偵訊中所述情節相符，並有警卷內所附之道路交
    通事故調查報告表、肇事現場照片十幀可資佐證，而被害人李添求確因本件車禍
    致受有左頰部挫傷、左脅下挫傷、左上肢粉碎性骨折等多處外傷，於送醫途中即
    因出血性休克而死亡之事實，業經臺灣高雄地方法院檢察署檢察官督同法醫師相
    驗明確，有臺灣高雄地方法院檢察署相驗屍體證明書、驗斷書及勘驗筆錄在卷可
    稽。
二、按駕駛人駕駛汽車應注意兩車併行之間隔，並隨時採取必要之安全措施；又汽車
    行駛至交岔路口時，轉彎車應讓直行車先行，道路交通安全規則第九十四條第三
    項、第一百零二條第一項第六款分別定有明文，此為駕駛人所應注意並確實遵守
    之事項，被告既考領有職業聯結車駕駛執照，對於上開規定，理當知之甚詳，被
    告駕車時應注意上述規定並確實遵守之。查本件肇事現場係位於高雄縣路竹鄉○
    ○路與同鄉○○○路之交岔路口，現場顯示刮地痕在交岔路口內，距該中正路中
    心延伸線五點三公尺，而被告駕駛之車牌號碼九Ｊ─二六八號營業貨運曳引車之
    車頭朝北往高雄縣路竹鄉○○路方向，被害人李添求所騎之車牌號碼ＸＦ─一二
    六號機車則車頭朝東、車尾向西橫置於上開車牌號碼九Ｊ─二六八號營業貨運曳
    引車後方曳引之車牌號碼ＹＷ─七二號營業半拖車之右後方，而該車牌號碼ＹＷ
    ─七二號營業半拖車之右後翼子板及車牌號碼ＸＦ─一二六號機車之左手手把呈
    現損壞等情，有前揭道路交通事故調查報告表上之紀錄可參，且被告除於警訊及
    偵訊均陳稱：伊當時係駕駛後方曳引車牌號碼ＹＷ─七二號營業半拖車之車牌號
    碼九Ｊ─二六八號營業貨運曳引車，沿高雄縣路竹鄉○○路至與同鄉○○路之交
    岔路而右轉中山路（即省道台一線）北上行駛等語外，尚陳稱：伊欲從上開中正
    路右轉入中山路（即省道台一線）北上行駛時，係知道被害人李添求騎車在伊所
    駕之車之右方中間位置，但等到伊右轉看到後照鏡時，發現被害人李添求已人車
    倒地等語，是由上述現場關係位置形態及被告陳述，並參諸行進方向、路線、車
    損、車禍刮地痕等跡證研判，足認被告在駕駛曳引車牌號碼ＹＷ─七二號營業半
    拖車之車牌號碼九Ｊ─二六八號營業貨運曳引車在高雄縣路竹鄉○○路至與同鄉
    ○○路之交岔路口右轉之前，即知曉被害人李添求正騎車同向並直行行駛於該曳
    引車之右側，則屬於右轉車之被告所駕之曳引車，自應禮讓屬於直行車之被害人
    李添求所騎之機車先行，且應注意兩車併行之間隔，確認被害人李添求所騎之車
    業已先行並離開被告所駕之曳引車及後方曳引之營業半拖車在右轉時可能撞擊之
    危險範圍，或採取在右轉時不致於撞擊被害人李添求所騎之車之必要安全措施後
    ，始得進行右轉之動作，且依上開道路交通事故調查報告表上關於現場客觀環境
    之紀錄，當時天候晴朗，日間自然光線充足，路面乾燥無缺陷，無障礙物，視距
    良好，顯見路況並無不良而妨礙駕駛人注意週邊狀況之情形，且依被告之智識、
    能力，亦未見其有何並無不能注意之情事存在，然被告竟仍疏未注意轉彎車應禮
    讓直行車先行，亦未注意併行車間之間隔及採取防止轉彎時撞及併行車之必要安
    全措施，而冒然於上開交岔路口處右轉，致被告所駕之曳引車所曳引之車牌號碼
    ＹＷ─七二號營業半拖車擦撞當時在右方併行且直行之被害人李添求所騎之機車
    ，使人車倒地而致被害人李添求因多處外傷，出血性休克而死亡，被告之駕駛行
    為顯有過失，且因此過失而致被害人李添求死亡，二者間有相當因果關係，應可
    確認，從而本件事證明確，被告過失致人於死之犯行，洵堪認定。
三、被告係領有職業聯結車駕駛執照，且擔任駕駛營業貨運曳引車之司機，除為被告
    所陳外，並有被告之職業聯結車駕駛執照一份可憑，故被告應為從事駕駛業務之
    人無誤，被告既為從事業務之人，且係擔任駕駛業務時駕車肇事致人於死，則核
    其所為，係犯刑法第二百七十六條第二項之業務過失致人於死罪。查被告於肇事
    後即主動撥打一一０電話向警方報案，並向據報前往現場處理之警員主動承認肇
    事自首而願接受裁判等情，除為被告供陳外，前開道路交通事故調查報告表上亦
    記載報案人為被告本人，堪認被告符合自首之要件，應依刑法第六十二條規定減
    輕其刑。爰審酌被告駕車時本應注意道路交通安全規則之相關規定，以維護行車
    之安全，竟疏於注意肇生本件車禍而致人命喪失，然念其於肇事後尚知坦承犯行
    ，並已與被害人家屬達成賠償新台幣二百六十萬元之賠償，除為被害人家屬乙○
    ○於偵訊中所陳外，並有高雄縣路竹鄉九十一年民（刑）調字第０一０號調解筆
    錄一份在卷可參，堪認被告犯後業知悔悟，犯後態度良好等一切情狀，量處如主
    文所示之刑。末查被告先前未曾有任何犯罪前科，有臺灣高等法院被告全國前案
    紀錄表及刑安資料查註紀錄表可稽（至於其經臺灣高雄地方法院檢查署以九十一
    年度偵字第二八八七號偵查之公共危險案件，業於九十一年八月七日獲緩起訴處
    分在案，有該偵查案之緩起訴處分書一份可憑），且被告現仍擔任司機，有正當
    職業，為被告陳明在卷，信其經此次偵、審教訓，當知所警惕而無再犯之虞，本
    院認其所受之宣告刑，以暫不執行為適當，爰併予宣告緩刑三年，以勵自新。
據上論斷，應依刑事訴訟法第二百九十九條第一項前段，刑法第二百七十六條第二項
、第六十二條前段、第七十四條第一款，罰金罰鍰提高標準條例第一條前段，判決如
主文。
中      華      民      國    九十一    年      九      月      六      日
                                  臺灣高雄地方法院交通法庭
                                      法  官    陳威龍
右正本證明與原本無異。
如不服本判決，應於判決送達後十日內，向本院提出上訴狀。
                                      書記官    張家瑜
中      華      民      國    九十一    年      九      月      六      日
附錄本判決論罪之法條：
刑法二百七十六條第二項
從事業務之人，因業務上之犯前項之罪者，處五年以下有期徒刑或拘役，得併科三千
元以下罰金。
